【裁判字號】    96,交易,136
【裁判日期】    970130
【裁判案由】    過失致死等
【裁判全文】
臺灣宜蘭地方法院刑事判決             96年度交易字第136號
公  訴  人  臺灣宜蘭地方法院檢察署檢察官
被      告  乙○○
上列被告因過失致死等案件，經檢察官提起公訴（96年度偵字第
4130號），被告於本院準備程序中為有罪之陳述，經告以簡式審
判程序之旨，並聽取當事人意見後，經合議庭評議裁定由受命法
官獨任行簡式審判程序，判決如下：
    主  文
乙○○因過失致人於死，處有期徒刑拾月；又服用酒類，不能安
全駕駛動力交通工具而駕駛，處有期徒刑肆月。應執行有期徒刑
壹年，緩刑參年。
    事  實
一、乙○○於民國96年8月5日下午2 時許，在頭城某處與友人烤
    肉、飲酒，已達酒醉不能安全駕駛動力交通工具之程度，猶
    於是日下午4時許，駕駛車牌號碼0308-KN號自用小客車，沿
    宜蘭縣頭城鎮○○路由福成往頭城市區方向行駛，嗣於同日
    下午4時50分許，行經吉祥路190號前時，本應注意車輛行經
    彎道及劃有分向限制線之路段時，應減速慢行，作隨時停車
    之準備，不得超車，亦不得越過中心線駛入來車車道，且該
    時天候晴，日間自然光線，路面為平坦、乾燥之柏油道路，
    無缺陷或障礙物，視距良好，並無不能注意之情事，竟疏未
    注意，於彎道下坡路段，為閃避前方同向車道上另一車牌號
    碼不詳之摩托車，竟貿然超車駛入對向車道，適甲○○駕駛
    車牌號碼DC-8140 號自用小客車，搭載妻子梁朱禧、學生蔡
    儒行經該處，致兩車迎面對撞，乙○○受有肺出血、胸壁
    挫傷等傷害（未據告訴）；甲○○受有頭部外傷併頭皮撕裂
    傷、胸壁挫傷、肢體多處擦挫傷及撕裂傷等傷害（撤回告訴
    ）；蔡儒受有右髖部骨折性脫臼、頭部挫傷併下巴裂傷、
    右前胸多處擦傷、左踝擦傷並撕裂傷等傷害（撤回告訴）；
    梁朱禧則因多重外傷出血性休克送醫不治死亡，嗣於同日下
    午6時41分許，經行政院衛生署宜蘭醫院測得乙○○血液酒
    精濃度213mg/dl（相當於呼氣酒精濃度1. 065mg/l），始悉
    上情。
二、案經甲○○、蔡儒訴由宜蘭縣警察局礁溪分局報請臺灣宜
    蘭地方法院檢察署檢察官偵查起訴。
    理  由
一、上開犯罪事實業據被告乙○○坦承不諱，核與告訴人甲○○
    、蔡儒、證人即被告之母林游鑾英、報案人李雅雯、甲○
    ○之子王榮世等人所述情節大致相符，復有道路交通事故現
    場圖、道路交通事故調查報告表、署立宜蘭醫院特殊生化檢
    驗報告、甲○○之診斷證明書各1份、肇事現場照片43 張、
    被告、梁朱禧之診斷證明書、法醫檢驗報告書、相驗屍體證
    明書各1份、相驗照片14張、車損照片18 張、蔡儒之診斷
    證明書6 紙及臺灣省基宜區車輛行車事故鑑定委員會鑑定意
    見書1 份在卷可參，足認被告任意性自白與事實相符，犯行
    堪予認定，應依法論科。
二、被告行為後，刑法第185條之3業於96年12月18日立法院三讀
    修正通過，並於97年1月2日總統公佈施行，修正後之罰責由
    原先「一年以下有期徒刑、拘役或三萬元以下罰金」提高為
    「一年以下有期徒刑、拘役或科或併科十五萬元以下罰金」
    ，是修正後之規定並無較有利於被告之情形，爰依刑法第 2
    條第1項前段適用修正前刑法第185條之3 之規定。核被告所
    為，係犯修正前刑法第185條之3服用酒類不能安全駕駛動力
    交通工具而駕駛罪及刑法第276條第1項過失致死罪，其所犯
    上開服用酒類不能安全駕駛動力交通工具而駕駛罪及過失致
    死罪，罪名不同，行為亦殊，應予分論併罰。被告為汽車駕
    駛人，酒醉駕車，因而致人死亡，依法應負過失致死之刑事
    責任，爰依道路交通管理處罰條例第86條第1 項之規定加重
    其刑。又卷附道路交通事故肇事人自首情形紀錄表雖填載：
    「報案人或勤務指揮中心轉來資料未報名肇事人姓名，處理
    人員前往傷者就醫之醫院處理時，肇事人在場，並當場承認
    為肇事人」，然被告於事發後即昏迷住院，遲至96年8 月23
    日始於偵查中製作筆錄，業據被告於偵查及本院審理中坦白
    承認，其於96年8月5日肇事當日下午6 時許為醫護人員抽血
    檢測，測得其血液酒精濃度達213mg/dl，此有署立宜蘭醫院
    特殊生化檢驗報告1 份附卷可參，是於其向有偵查犯罪權限
    之機關申告其犯罪事實前，其酒後駕車之犯罪事實已遭察覺
    ，與自首之要件不符，尚不得依刑法第62條規定減輕其刑，
    附敘明之。爰審酌被告酒後駕車，其酒精濃度甚高，又不耐
    久候，貿然超越前車肇致無可回復之損害，過失程度非輕，
    然其自身亦受有傷害，犯後自始坦認犯行，態度良好，並徵
    得被害人甲○○、蔡儒之原諒，與之達成和解，有調解書
    3 份在卷可參，可見其誠摯之悔意等情狀，分別量處如主文
    所示之刑並定其應執行刑。被告未曾因故意犯罪受有期徒刑
    以上刑之宣告，有臺灣高等法院被告前案紀錄表附卷可稽，
    並已徵得被害人及其家屬之原諒，與之達成和解，有調解書
    3 份在卷可參，經此偵、審程序及科刑教訓，應能知所警惕
    而無再犯之虞，本院認其所受刑之宣告以暫不執行為適當，
    併宣告緩刑3年，以啟自新。公訴人認被告因其駕車疏失致
    甲○○、蔡儒受有傷害，另涉有過失傷害罪嫌，惟甲○○
    、蔡儒業與被告達成和解而具狀撤回告訴，有刑事撤回告
    訴聲請狀2紙在卷可參，此部分既經撤回告訴，本應依刑事
    訴訟法第303條第3款規定諭知不受理，惟公訴意旨認此部分
    與前開過失致死部分有想像競合之裁判上一罪關係，爰不另
    為不受理之諭知。
據上論斷，應依刑事訴訟法第273條之1第1項、第299條第1 項前
段，刑法第2條第1項前段，修正前刑法第185 條之3，刑法第276
條第1項、第51條第5款，道路交通管理處罰條例第86 條第1項，
刑法施行法第1之1條第1項、第2項前段，判決如主文。
本案經檢察官張立言到庭執行職務。
中    華    民    國    97    年    1    月     30    日
                  刑事第二庭法  官  楊坤樵
以上正本證明與原本無異。
如不服本判決應於收受本判決後10日內向本院提出上訴書狀，並
應敘述具體理由。若未敘述理由者，應於上訴期間屆滿後20日內
向本院補提理由書狀(均須按他造當事人之人數附繕本)。
                            書記官  謝佩欣
中    華    民    國    97    年    1     月    31    日
附錄本案論罪科刑法條全文：
中華民國刑法第185條之3
（重大違背義務致交通危險罪）
服用毒品、麻醉藥品、酒類或其他相類之物，不能安全駕駛動力
交通工具而駕駛者，處1年以下有期徒刑、拘役或3萬元以下罰金
。
中華民國刑法第276條第1項
（過失致死罪）
因過失致人於死者，處 2 年以下有期徒刑、拘役或 2 千元以下
罰金。


司法院資訊處製作；財團法人民間司法改革基金會備份。
